最高法院刑事判決　　　　　　九十四年度台上字第一五三八號
　　上　訴　人　甲○○
　　　　　　　　　　　　街26.
上列上訴人因違反毒品危害防制條例案件，不服台灣高等法院台
中分院中華民國九十一年五月二十一日第二審判決（九十一年度
上訴字第一七號，起訴案號：台灣台中地方法院檢察署九十年度
偵字第一四三０六號），提起上訴，本院判決如下：
    主  文
原判決撤銷，發回台灣高等法院台中分院。
    理  由
本件原判決認定：上訴人已與前夫離婚，復遇人不淑，在其台中
縣大里市○○里○○○街二十六號（七樓）住處與有吸毒習性之
男友楊昇達同居，因而接觸毒品及同好，致友人常至其住處吸毒
，丁為東曾在該處與上訴人及楊昇達一起吸食安非他命後，於聊
天時提及不知在何處購買毒品，上訴人即告以如需毒品，可與其
聯絡，丁某乃先後二次以其00000000號住宅電話或以公
共電話，撥打上訴人使用之0000000000號行動電話聯
絡，上訴人竟基於意圖營利而販賣第二級毒品安非他命之概括犯
意，於民國九十年八月十日晚上十點多，經丁某以000000
00號電話撥打0000000000號行動電話與其聯絡後未
久，即至其上開住處外面以新台幣（下同）一千元，向其購買毛
重約０‧四或０‧五公克之安非他命一包；九十年八月十一日近
中午時刻，丁某又撥打0000000000號行動電話與其聯
絡後，約二十分鐘左右即抵達其住處，上訴人復承同一販賣第二
級毒品之概括犯意，並與另一不詳姓名之成年男子基於共同販賣
毒品之犯意聯絡及行為分擔，由該不詳姓名之成年男子，當場將
毛重約三‧七公克之安非他命一包交上訴人經手轉交丁某，丁某
則將三千五百元交予上訴人，再轉交該不詳姓名之成年男子。九
十年八月十一日十七時五十分許，經警持搜索票至上訴人前開住
處搜索，當場查獲楊昇達、丁為東等人，旋即查知上訴人販賣第
二級毒品安非他命等情。因而撤銷第一審諭知上訴人無罪之判決
，改判論上訴人以共同連續販賣第二級毒品罪，判處有期徒刑參
年陸月。販賣毒品所得之肆仟伍佰元沒收，如全部或一部不能沒
收時，以其財產抵償之，固非無見。
惟查：（一）證人所為不利於被告之供述，固得採為被告犯罪之
證據，惟此項不利之供述，須非出於強暴、脅迫、利誘、詐欺、
疲勞訊問、違法羈押或其他不正之方法者，即其取得程序必須適
法，始得採為判決之基礎，故審理事實之法院遇有被告或證人提
出遭脅迫取供之抗辯時，自應先於其他事實而為調查。原判決以
丁為東於警詢、偵查時所為不利於上訴人之供述，作為上訴人有
本件犯行之憑據（見原判決第三、四頁）。但證人丁為東於第一
審審理時陳稱：當時是刑事組帶伊過去的，伊怕刑事組帶伊回去
時又向伊刑求；於原審訊問時亦稱：警察局及後來在檢察官那裡
都沒有講實話各等語（見第一審卷第四十七頁、原審卷第三十五
頁）。則證人丁為東於警詢時是否遭脅迫而為供述，攸關其供詞
之任意性，自應調查釐清。原審未予究明（原判決所引證人黃明
輝、謝錫寬之證詞，均係證明上訴人部分而已），復未說明丁為
東警詢時之供述《見原判決第三頁理由一、（１）》，如何符合
刑事訴訟法第一百五十九條之二得為證據之規定，遂以之為判決
之基礎，難謂無調查職責未盡及判決理由欠備之違背法令。（二
）科刑判決所認定之事實，與其所採用之證據不相適合，即屬證
據上理由矛盾。原判決事實記載：丁為東乃先後二次以其000
00000號住宅電話或以公共電話，打給000000000
0號行動電話與上訴人聯絡，……，九十年八月十一日近中午時
刻，丁為東又打電話至上開0000000000號行動電話與
上訴人聯絡（見原判決第一頁最後一行、第二頁第一、五、六行
）。如果無訛，係認九十年八月十一日近中午時刻，丁為東曾以
其00000000號之住宅電話或以公共電話與上訴人使用之
0000000000號行動電話聯絡購買毒品事宜。而依檢察
官查詢上訴人所使用之0000000000號行動電話，自九
十年八月十一日上午八時三十八分起至十一時五十六分止（當時
已接近中午十二時），均無受話記錄（見偵查卷第九十三頁），
雙方是否曾於當日上午十一時許或近中午時，互相以電話聯繫，
即堪探究，且原判決事實之認定與卷內訴訟資料是否相合，亦有
疑義，原判決未予查明，遽行論斷，尚難謂無證據上理由矛盾之
違誤。（三）事實審法院本於調查所得之資料，認為供述證據一
部為真實者，固得採取或捨棄其一部，以為裁判之根據，但其所
以採取或捨棄一部分之心證理由，應詳為闡述，方足以昭折服。
原判決採取丁為東於警詢及偵查中之證述，作為認定上訴人販賣
第二級毒品安非他命予丁為東之依據。然就毒品交易之「地點」
，丁為東於警詢時供稱：係在上訴人台中縣大里市○○里○○○
街二十六號七樓住處「內」交易；嗣於檢察官偵查訊問時則陳稱
：……十一日那次是當面與上訴人接洽，十日晚上那天並沒有到
上訴人（即筆錄上之江女）住處，是在住處外，也是上訴人交毒
品給伊各等語（以上分別見偵查卷第二十五頁正、反面、六十五
頁），則丁為東所稱其與上訴人交易毒品之地點，前後所述並不
一致，原判決並未詳細說明如何取捨之心證理由，遽行判決，亦
難謂無理由不備之違誤。以上或為上訴意旨所指摘，或為本院得
依職權調查之事項，應認原判決有撤銷發回之原因。
據上論結，應依刑事訴訟法第三百九十七條、第四百零一條，判
決如主文。
中　　華　　民　　國　九十四　年　　三　　月　二十五　日
                      最高法院刑事第七庭
                          審判長法官  林　增　福
                                法官  邵　燕　玲
                                法官  張　清　埤
                                法官  陳　世　雄
                                法官  陳　朱　貴
      本件正本證明與原本無異
                                      書  記  官
中　　華　　民　　國　九十四　年　　三　　月　三十一　日
                                                      Ｔ
